【裁判字號】    98,基簡,984
【裁判日期】    981229
【裁判案由】    債務人異議之訴
【裁判全文】
臺灣基隆地方法院基隆簡易庭民事判決
原      告  交通部公路總局第一區養護工程處
法定代理人  己○○
訴訟代理人  成介之 律師
複  代理人  甲○○
被      告  丙○○
            乙○○
            戊○○
兼  上三人
訴訟代理人  丁○○
上列當事人間債務人異議之訴事件，本院於民國98年12月22日言
詞辯論終結，判決如下：
    主  文
原告之訴駁回。
訴訟費用新臺幣壹仟元由原告負擔。
    事實及理由
一、本件原告起訴主張：緣被告之被繼承人吳澤清前以其坐落臺
    北縣雙溪鄉○○段內平林小段86及86-4地號內面積分別為32
    及6平方公尺之土地(下稱系爭土地)，遭原告無權占有建蓋
    水溝使用，而訴請拆除地上物返還土地，業經本院90年度瑞
    簡字第45號及本院91年度簡上字第21號民事確定判決原告敗
    訴，原告應拆除地上物返還系爭土地在案。被告之被繼承人
    吳澤清乃持上開確定判決聲請強制執行拆除原告占用之地上
    物，並返還系爭土地，由本院以98年度司執儉字第7122號(
    起訴狀誤繕為98年度執字第7122號)強制執行事件受理在案
    。惟查，原告現已就系爭土地著手辦理徵收中，如徵收完畢
    被告即喪失所有權，原告即得以此執行名義成立後所生之事
    由提起異議之訴排除該執行名義之執行力。尚且系爭土地上
    之水溝如拆除並將土地返還被告，原告即須另行重建排水溝
    ，將造成原告之損失，基於公益希望被告能配合辦理徵收云
    云。訴之聲明：本院98年度司執字第7122號返還土地強制執
    行程序應予撤銷。
二、被告則請求駁回原告之訴。其答辯略以：渠等為系爭土地之
    所有權人，原告雖謂欲辦理徵收系爭土地，然被告等均不同
    意，至於因強制執行原告受有多大損害，是原告的事，和被
    告無關，案件已經判決多年，原告如有誠意早應該提出辦法
    解決，而且原告雖謂已經辦理徵收中，但是至今仍未公告。
三、本院98年度司執儉字第7122號返還土地強制執行事件，原告
    主張其有足以排除強制執行之事由，經本院民事執行處定民
    國98年10月8日期日調查通知，有本院民事執行處通知書在
    卷可按，復據本院依職權調閱上開執行卷宗查核無訛，而原
    告於98年11月4日即向本院提起異議之訴，嗣並供擔保請求
    停止強制執行，亦有98年12月22日本院提存所98年度存字第
    738號函在卷可稽，揆諸首開說明，上開強制行執行程序應
    認尚未終結，是原告提起本件訴訟，於法尚無不合，合先敘
    明。
四、按當事人主張有利於己之事實者，就其事實有舉證之責任。
    執行名義成立後，如有消滅或妨礙債權人請求之事由發生，
    債務人得於強制執行程序終結前，向執行法院對債權人提起
    異議之訴。如以裁判為執行名義時，其為異議原因之事實發
    生在前訴訟言詞辯論終結後者，亦得主張之。民事訴訟法第
    277條第1項前段、強制執行法第14條第1項定有明文。是上
    開強制執行法第14條第1項規定之債務人異議之訴，須主張
    執行名義成立後，有消滅或妨礙債權人請求之事由發生，始
    得為之。所謂消滅債權人請求之事由，係指足以使執行名義
    之請求權及執行力消滅之原因事實，如清償、提存、抵銷、
    免除、混同、債權之讓與、債務之承擔、解除條件之成就、
    和解契約之成立，或類此之情形，始足當之。至所稱妨礙債
    權人請求之事由，則係指使依執行名義所命之給付，罹於不
    能行使之障礙而言(最高法院94年臺上字第671號判決參照)
    。經查，原告雖主張本院上開返還土地強制執行事件之執行
    名義成立後，因原告就系爭土地已辦理徵收中，如未能撤銷
    該案之執行程序，將使原告受有不必要之損害，而有強制執
    行法第14條第1項前段所定之事由，足以排除或妨礙該案執
    行名義之執行力云云。然原告上開主張已為被告以渠等不同
    意徵收，且原告所謂之徵收案尚未經主管機關同意及公告，
    不合於法定程序所否認，參以於本院98年12月8日言詞辯論
    期日及同年12月22日言詞辯論終結前，原告非但對於系爭土
    地尚未辦理徵收完畢不爭執，且對於其所主張之徵收案進度
    ，亦未能具體舉證以實其說，僅空言徵收案已在進行中請被
    告配合辦理。是以，揆諸前開說明，被告仍保有系爭土地之
    所有權能，對於無權占有其土地之原告，自得請求返還，原
    告之請求洵屬無據，應予駁回。
五、綜上所述，原告主張系爭土地業經辦理徵收中，而有消滅或
    妨礙被告請求之事由，訴請本院撤銷本院98年度司執儉字第
    7122號強制執行程序，尚非可採。此外，原告復未提出其他
    事證，足資證明於本院90年度瑞簡字第45號及本院91年度簡
    上字第21號民事判決言詞辯論終結後有何消滅或妨礙被告於
    上開強制執行事件執行名義所為請求之事由發生，是原告提
    起本件債務人異議之訴，即乏所據，應予駁回。
六、據上論結，本件原告之訴為無理由，依民事訴訟法第78條、
    第87條第1項，判決如主文。
中    華    民    國    98    年    12    月    29    日
                  基隆簡易庭法  官  徐世禎
以上正本係照原本作成。
對於本件判決如有不服，應於收受送達後20日內向本院提出上訴
書狀，上訴於本院合議庭，並按他造當事人之人數附具繕本。
中    華    民    國    98    年    12    月    29    日
                            書記官  周素秋

司法院資訊處製作；財團法人民間司法改革基金會備份。
